臺灣臺北地方法院民事簡易判決
111年度北簡字第8862號
原      告  張勝傑  

訴訟代理人  王馨儀律師（法扶律師）
被      告  李嘉翔  
上列當事人間請求損害賠償事件，本院於民國111年9月13日言詞
辯論終結，判決如下：
    主    文
被告應給付原告新臺幣肆拾肆萬玖仟伍佰柒拾陸元，及自民國一
百一十一年五月十八日起至清償日止，按年息百分之五計算之利
息。
原告其餘之訴駁回。
訴訟費用新臺幣壹萬貳仟壹佰捌拾柒元，其中新臺幣壹萬元由被
告負擔，餘由原告負擔。
本判決原告勝訴部分得假執行。但被告如以新臺幣肆拾肆萬玖仟
伍佰柒拾陸元預供擔保後，得免為假執行。
原告其餘假執行之聲請駁回。
    事實及理由
一、本件被告經合法通知，未於言詞辯論期日到場，查無民事訴
    訟法第386條所列各款情事，應准原告之聲請，由其一造辯
    論而為判決。
二、原告主張：被告於民國110年7月5日凌晨0時49分許，駕駛車
    號000-0000號租賃小客車（下稱系爭A車），沿臺北市萬華
    區環河南路2段行駛，欲左轉和平西路3段時，竟未讓直行車
    先行，碰撞原告所騎乘之車號000-0000號大型重型機車（下
    稱系爭B車），致原告受有左側遠端橈尺骨骨折併三角纖維
    軟骨損傷、全身多處擦傷、生殖器撕裂傷之傷害，並造成系
    爭B車受損。系爭B車為訴外人劉清立所有，劉清立已將損害
    賠償債權轉讓原告。為此依侵權行為及債權讓與之法律關係
    ，請求被告賠償醫療費用新臺幣（下同）119,289元、因傷3
    個月不能工作之損失135,000元、系爭B車修理費371,400元
    、精神慰撫金50萬元，共計1,125,689元等語。並聲明：㈠被
    告應給付原告1,125,689元，及自起訴狀繕本送達翌日起至
    清償日止，按年息5％計算之利息。㈡願供擔保請准宣告假執
    行。
　　被告未於言詞辯論期日到場，亦未提出書狀作何聲明或陳述
    。
三、得心證之理由：
  ㈠關於肇事原因及過失責任之認定：
　⒈按行車速度，依速限標誌或標線之規定，無速限標誌或標線
    者，行車時速不得超過五十公里；汽車行駛時，駕駛人應注
    意車前狀況及兩車並行之間隔，並隨時採取必要之安全措施
    ；汽車行駛至交岔路口，左轉彎時，應距交岔路口三十公尺
    前顯示方向燈或手勢，換入內側車道或左轉車道，行至交岔
    路口中心處左轉，並不得占用來車道搶先左轉；汽車行駛至
    交岔路口，轉彎車應讓直行車先行，道路交通安全規則第93
    條第1項第1款前段、第94條第3項前段、第102條第1項第5款
    、第7款分別定有明文。
  ⒉經查，被告於110年7月5日0時49分許，駕駛系爭A車，沿臺北
    市萬華區環河南路2段由南往北方向第1車道行駛，駛至環河
    南路2段與和平西路3段口往西左轉時，其右側車頭車身與沿
    環河南路2段北往南方向第2車道直行之系爭B車發生碰撞而
    肇事之事實，有臺北市政府警察局交通警察大隊道路交通事
    故初步分析研判表、道路交通事故現場圖、道路交通事故補
    充資料表、道路交通事故談話紀錄表、道路交通事故調查報
    告表、道路交通事故當事人登記聯單、道路交通事故照片黏
    貼紀錄表、肇事現場路口監視器影像光碟等件附卷可稽（見
    本院卷第75至104頁、第141頁），堪信為真實。參以系爭A
    車駕駛人即被告於110年7月5日警方製作調查紀錄表時陳述
    ：「我駕駛租小客RCJ-6122沿環河南路2段第1車道南往西左
    轉和平西路3段，當時圓形綠燈，我打左轉燈直接左轉，對
    方大型重機LGB-5005沿環河南路2段北往南直行，我不清楚
    哪個車道，對方前車頭及左側車身與我的右前車身碰撞而肇
    事。（發現危害狀況時距離對方多遠？採取何種反應措施？
    ）看到時已撞上，無。（發現危害狀況時行車速率多少？）
    20公里∕時。」等語（見本院卷第79頁）、系爭B車駕駛人即
    原告於110年7月5日警方製作調查紀錄表時陳述：「我事故
    當日駕駛大型重機LGB-5005載乘客…沿環河南路北往南第2車
    道直行，至肇事路口前我見圓形綠燈，我繼續直行到路口處
    北側行人穿越道時我見對方租小客RCJ-6122沿環河南路南往
    西第1車道左轉和平西路3段，我未見對方打方向燈，因為我
    直行，我認為對方會禮讓我，所以我往右閃了一下，對方卻
    以時速約20～30公里…左轉，我的前車頭與對方右前車身碰撞
    而肇事。（發現危害狀況時距離對方多遠？採取何種反應措
    施？）約3～4台大型重機距，右閃。（發現危害狀況時行車
    速率多少？）70～80公里∕時。」等語（見本院卷第80頁），
    併參酌警方道路交通事故現場圖、現場照片、肇事現場路口
    監視器影像光碟等跡證顯示，事故前被告駕駛系爭A車，沿
    臺北市萬華區環河南路2段由南往北方向第1車道行駛，駛至
    環河南路2段與和平西路3段口往西欲左轉時，疏未注意原告
    騎乘系爭B車沿環河南路2段北往南方向第2車道直行而來，
    被告駕駛系爭A車係轉彎車，依上開規定應讓直行之系爭B車
    先行，惟系爭A車未減速或停車禮讓系爭B車先行通過，即貿
    然占用來車道搶先左轉，致原告騎乘系爭B車向右閃避後仍
    遭系爭A車碰撞，造成系爭B車倒地及原告、乘客彈飛後落地
    ，堪認原告駕駛系爭A車疏未注意車前狀況及左轉彎未讓直
    行車先行為本件事故肇事主因，而被告超速行駛為本件事故
    肇事次因，本院刑事庭及臺北市車輛行車事故鑑定委員會亦
    同此認定，此有臺北市車輛行車事故鑑定委員會0000000000
    案號鑑定意見書、本院刑事庭111年度交簡字第567號刑事判
    決可考（見偵卷第131至133頁、本院卷第167至170頁），且
    本院111年度交簡字第567號刑事判決依過失傷害罪判處被告
    有期徒刑3月確定（見本院卷第167至170頁），足見被告於1
    10年7月5日所為上述行為對原告已構成侵權行為。本院衡酌
    兩造之過失程度，認原告應負擔之過失責任比例為10％，被
    告應負擔之過失責任比例為90％。
　㈡關於原告得請求被告賠償之金額：
　　按因故意或過失，不法侵害他人之權利者，負損害賠償責任
    ；汽車、機車或其他非依軌道行駛之動力車輛，在使用中加
    損害於他人者，駕駛人應賠償因此所生之損害；不法侵害他
    人之身體或健康者，對於被害人因此喪失或減少勞動能力，
    或增加生活上之需要時，應負損害賠償責任；不法侵害他人
    之身體、健康、名譽、自由、信用、隱私、貞操，或不法侵
    害其他人格法益而情節重大者，被害人雖非財產上之損害，
    亦得請求賠償相當之金額；負損害賠償責任者，除法律另有
    規定或契約另有訂定外，應回復他方損害發生前之原狀；第
    1項情形，債權人得請求支付回復原狀所必要之費用，以代
    回復原狀，民法第184條第1項前段、第191條之2、第193條
    第1項、第195條第1項前段、第213條第1項、第3項分別定有
    明文。本件被告不法侵害原告之權利，既經認定，則原告依
    上開規定請求被告賠償原告因而所受之損害，即屬有據。茲
    就原告請求被告賠償之各項金額，應否准許，分述如下：
　⒈醫療費用部分：　
　　查原告主張其因上揭交通事故受有左側遠端橈尺骨骨折併三
    角纖維軟骨損傷、全身多處擦傷、生殖器撕裂傷之傷害，並
    支出醫療費用119,289元之事實，業據原告提出國立臺灣大
    學醫學院附設醫院診斷證明書、急診醫療費用收據、住院醫
    療費用收據、住院部分負擔收據、門診醫療費用收據為證（
    見本院卷第25至27頁、第51至59頁），堪信屬實，應予准許
    。
　⒉系爭B車修理費部分：
　  查原告主張：系爭B車之車主劉清立因上揭交通事故，受有
    系爭B車修理費用371,400元之損害，劉清立已將其對被告之
    損害賠償債權讓與原告之事實，固據其提出估價單、債權讓
    與證明書為證（見本院卷第69至71頁、第163頁），惟系爭B
    車係94年6月出廠，有系爭B車公路監理電子閘門車號查詢汽
    車車籍資料、行車執照影本在卷可佐（見本院卷第127頁、
    第161頁），而系爭B車修復之費用包括工資4,000元、烤漆5
    ,000元、零件362,400元，衡以本件系爭B車有關零件部分之
    修復，既以新零件更換被損害之舊零件，則在計算損害賠償
    額時，自應將零件折舊部分予以扣除（最高法院77年5月17
    日第9次民事庭會議決議參照），而依行政院所發布之固定
    資產耐用年數表及固定資產折舊率表，普通重型機車耐用年
    數為3年，依定率遞減法每年應折舊536/1000，且採用定率
    遞減法者，其最後一年之折舊額，加歷年折舊累計額，其總
    和不得超過該資產成本原額之10分之9，參以修正前所得稅
    法第54條第3項規定「採用定率遞減法者，其最後一年度之
    未折減餘額，以等於成本十分之一為合度。」，並參酌營利
    事業所得稅查核準則第95條第6項規定「固定資產提列折舊
    採用平均法、定率遞減法或年數合計法者，以1年為計算單
    位，其使用期間未滿1年者，按實際使用之月數相當於全年
    之比例計算之，不滿1月者，以1月計」，則系爭B車自出廠
    日94年6月起，至110年7月5日損害發生時止，已使用逾16年
    ，據此，系爭B車扣除折舊後之零件費用為36,240元（計算
    式：362,400元×1/10＝36,240元），加上工資4,000元、烤漆
    5,000元，原告因本件交通事故所受系爭B車損害金額即系爭
    B車必要修復費用為45,240元。
　⒊工作損失部分：
　　查原告主張：原告受僱於九福雞肉商行，每月薪資45,000元
    ，因上揭交通事故造成左側遠端橈尺骨骨折併三角纖維軟骨
    損傷、全身多處擦傷、生殖器撕裂傷之傷害，手術後3個月
    內無法工作，受有3個月不能工作之薪資損失135,000元之事
    實，業據其提出國立臺灣大學醫學院附設醫院診斷證明書、
    九福雞肉商行110年1月至6月薪資表等件為證（見本院卷第2
    7頁、第61至65頁），被告復未到場爭執或提出書狀答辯以
    供本院審酌，堪信為真實，是原告請求被告賠償工作損失13
    5,000元，亦屬有據。
　⒋精神慰撫金部分：
　　按不法侵害他人之人格權，被害人受有非財產上損害，請求
    加害人賠償相當金額之慰撫金時，法院對於慰撫金之量定，
    應斟酌實際加害情形、所造成之影響、被害人所受精神上痛
    苦之程度、雙方之身分、地位、經濟狀況及其他各種情形，
    以核定相當之數額（最高法院47年台上字第1221號、51年台
    上字第223號、76年台上字第1908號判例可資參照）。本院
    審酌原告因上揭交通事故，致受有左側遠端橈尺骨骨折併三
    角纖維軟骨損傷、全身多處擦傷、生殖器撕裂傷之傷害，且
    原告於上揭交通事故後除須立即接受手術及住院，術後亦須
    復健及門診持續追蹤治療外，尚須於手術後3個月內休養、6
    個月內不宜從事接觸型運動或大量負重使用（見本院卷第25
    至27頁診斷證明書），其身體、精神確受有痛苦，並斟酌原
    告現年26歲，被告現年32歲，及兩造之身分、地位、財產、
    經濟能力等一切情狀，認本件原告請求被告賠償之精神慰撫
    金以20萬元為適當。
　⒌綜上所述，原告依侵權行為及債權讓與之規定，得請求被告
    賠償之金額為醫療費用119,289元、系爭B車修理費45,240元
    、工作損失135,000元、精神慰撫金20萬元，共計499,529元
    。
四、再按損害之發生或擴大，被害人與有過失者，法院得減輕賠
    償金額，或免除之，民法第217條第1項定有明文。此項規定
    之目的，在謀求加害人與被害人間之公平，故在裁判上法院
    得以職權減輕或免除之（最高法院85年台上字第1756號判例
    參照）。本件原告就損害之發生與有過失，原告應負擔之過
    失責任比例為10％，被告應負擔之過失責任比例為90％，已詳
    如前述，依此計算，被告應賠償原告之金額為449,576元（
    計算式：499,529元×90％＝449,576元，元以下4捨5入）。
五、從而，原告依侵權行為及債權讓與之法律關係，請求被告給
    付原告449,576元，及自起訴狀繕本送達翌日即111年5月18
    日起至清償日止按年息5％計算之法定遲延利息之範圍內，為
    有理由，應予准許。至原告逾此部分之請求，為無理由，應
    予駁回。
六、本判決原告勝訴部分係就民事訴訟法第427條訴訟適用簡易
    程序所為被告敗訴之判決，依同法第389條第1項第3款規定
    ，應依職權宣告假執行。本院並依同法第392條第2項規定，
    依職權宣告被告如預供擔保，得免為假執行。至原告敗訴部
    分，其假執行之聲請，因訴之駁回已失所附麗，不應准許。
七、本件訴訟費用額，依後附計算書確定如主文第3項所示金額
    。
中　　華　　民　　國　　111 　年　　10　　月　　 4　　日
              臺灣臺北地方法院臺北簡易庭
                                  法  官  羅富美
計算書：
項        目             金  額（新臺幣）    備    註
第一審裁判費             12,187元
合        計             12,187元
以上判決正本係照原本作成。
如對本判決上訴，須於判決送達後20日內向本庭（臺北市○○○路0
段000巷0號）提出上訴狀 (須按他造當事人之人數附繕本）。
中　　華　　民　　國　　111 　年　　10　　月　　 4　　日
                                  書記官  陳鳳瀴